【裁判字號】    92,聲,43
【裁判日期】    920530
【裁判案由】    返還提存物
【裁判全文】
臺灣士林地方法院民事裁定  九十二年聲字第四三號
    聲  請  人  元大京華證券股份有限公司
    法定代理人  乙○○
                            送.
    相  對  人  丙○
右當事人間聲請返還提存物事件，本院裁定如左：
    主      文
聲請駁回。
聲請程序費用由聲請人負擔。
    理      由
一、本件聲請人聲請返還臺灣臺北地方法院八十九年度存字第四三三九號提存事件之
    提存物即世華聯合商業銀行可轉讓定期存單面額計新台幣（下同）四十萬元（票
    號Ｂ００七八七三─六）。其陳述略稱：聲請人與相對人間因清償債務事件，前
    遵鈞院八十九年度裁全字第二九七七號民事假扣押裁定提存前開可轉讓定期存單
    而聲請對相對人之財產執行假扣押在案。茲因前開假扣押所欲保全之本案訴訟業
    經臺灣高等法院九十年度上字第一一五八號判決聲請人勝訴確定，聲請人並依規
    定於訴訟終結後以存證信函定二十日以上之期間催告相對人行使權利；該存證信
    函經郵政機關向相對人戶籍地投遞，雖因招領逾期而退回，然依民法第九十五條
    第一項之規定：非對話而意思表示者，其意思表示，以通知達到相對人時發生效
    力；而所謂達到，係僅使相對人已居於可了解之地位即為已足，並非須使相對人
    取得占有，故通知已送達於相對人之居所或營業所者，即為達到，不必交付相對
    人本人或其代理人，亦不問相對人閱讀與否，即可發生為意思表示之效力。是以
    應認聲請人所為催告行使權利之意思表示，已達到相對人之支配範圍，置於相對
    人隨時可了解其內容之客觀狀態。聲請人已盡催告之義務，而相對人未行使權利
    ，依法自得聲請返還擔保金云云，並提出假扣押裁定影本、提存書影本、經郵政
    機關退回之催告函及信封、戶籍謄本等件為證。
二、按返還擔保金，依民事訴訟法第一百零六條準用同法第一百零四條之規定，須符
    合：（１）應供擔保之原因消滅者；（２）訴訟終結後供擔保人證明已定二十日
    以上之期間催告受擔保利益人行使權利而未行使者之要件，法院始得裁定返還擔
    保金。經查：本件聲請人聲請假扣押所欲保全之本案訴訟經臺灣高等法院九十年
    度上字第一一五八號判決命相對人應為之給付僅有五十二萬五千八百十四元及利
    息，與聲請人聲請假扣押時所欲保全之金額一百十萬六千二百二十二元並未相符
    等情，有前開臺灣高等法院民事判決影本乙件為據，並經調閱本院八十九年度裁
    全字第二九七七號假扣押卷查核屬實，足見聲請人本案請求之訴訟並未獲全部勝
    訴之判決。聲請人嗣雖以存證信函催告相對人於二十日內行使權利；惟該存證信
    函業經郵政機關以招領逾期退回乙節，則有聲請人提出之信封乙只為據。按非對
    話而為意思表示者，其意思表示以通知達到相對人時發生效力，民法第九十五條
    第一項前段定有明文；而「達到」係指意思表示達到相對人之支配範圍內，相對
    人隨時可了解其內容之客觀狀態而言。查郵務機關送達掛號郵件至送達處所而不
    獲會晤應受送達人時，均僅投遞「招領通知」於信箱內，該招領通知復僅註記應
    於一定期限內前往某郵局領取掛號信件之內容。是縱相對人已收受該招領通知，
    然於前往郵局領取前，亦無法從招領通知得知該催告信函之種類及內容，自難認
    此時仍置於郵局待招領之存證信函已置於相對人之支配範圍內、隨時可了解其內
    容之客觀狀態。是聲請人主張：催告相對人行使權利之存證信函已送達於相對人
    ，而相對人未行使權利，可依法聲請返還提存物云云，尚屬無據。從而，本件聲
    請人之聲請，應予駁回。
三、依民事訴訟法第九十五條、第七十八條裁定如主文。
中      華      民      國    九十二    年      五      月      三十    日
                              臺灣士林地方法院民事第二庭
~B法      官  李瑜娟
右為正本係照原本作成。
如對本裁定抗告應於送達後十日內向本院提出抗告狀。
中      華      民      國    九十二    年      六      月        五    日
~B法院書記官  夏珍珍


司法院資訊處製作；財團法人民間司法改革基金會備份。
